臺灣雲林地方法院刑事裁定
111年度聲字第904號
聲  請  人  
即  被  告  吳定豐



上列聲請人即被告因違反廢棄物清理法案件（109年度訴字第913
號），聲請法官迴避，本院裁定如下：
    主  文
聲請駁回。
    理  由
一、聲請意旨詳如刑事告訴案共用狀（如附件）。
二、按「當事人遇有下列情形之一者，得聲請法官迴避：一、法
    官有前條情形而不自行迴避者。二、法官有前條以外情形，
    足認其執行職務有偏頗之虞者。」刑事訴訟法第18條定有明
    文。次按憲法第16條保障人民有訴訟之權，旨在確保人民有
    依法定程序提起訴訟及受公平審判之權利（司法院大法官會
    議釋字第512號解釋），其中法定法官原則即屬憲法所保障
    人民訴訟基本權之內涵之一，而法官之個案退場機制，則為
    法定法官原則之例外容許，重在維護法官之無偏頗性，兩者
    互斥但同屬公平審判原則之一環。刑事訴訟法第18條第2款
    對於不公正法官拒絕事由之規定，雖係從當事人之觀點去質
    疑法官有不能期待為公平審判之慮，冀使其從所參與的審判
    程序退出，不得參與特定之審判程序，但法官執行職務是否
    有偏頗之虞，足以構成退場迴避之原因，則應採取客觀角度
    的判斷標準，經由法院裁量審查。亦即，聲請人必須能指出
    具體之事實，並以一般通常之人所具有之合理觀點，就該具
    體事實之存在對於承辦法官能否為公平之裁判，均足產生懷
    疑，而且此種懷疑之發生，必須存有其完全客觀之原因，而
    非以當事人主觀判斷或私意推測為判斷基礎（最高法院104
    年度台聲字第188號裁定意旨參照）。
三、經查：
　　聲請人主張本案審理庭臨時轉為辯論庭，使被告不及準備、
    審理時法官未調查證據、法官言行明顯偏差云云。惟查：
　㈠本案分別於民國110年3月25日、110年8月11日、110年9月6日
    、111年5月16日、111年7月19日進行準備程序，聲請人均有
    到庭答辯及陳述意見；又本案審理期日係定於111年10月21
    日上午9時10分及同日下午2時10分進行，而上開審理期日之
    傳票於111年9月26日送達聲請人指定之送達地址（桃園龜山
    ○○○00○○○），並由聲請人親自收受等情，有前揭期日之送達
    證書在卷可參，並經本院調閱本案電子卷證核閱無訛，則本
    案審理期日之傳票送達予聲請人之日期與審理期日相距逾3
    週，已逾刑事訴訟法第272條所定之7日就審期間，參以本案
    於進行審理程序前已進行多次準備程序，應已足使聲請人充
    分準備行使防禦權，是聲請人所指本案審理庭臨時轉為辯論
    庭，應有誤會。
  ㈡又聲請人僅泛稱法官「法官言行明顯偏差」，然究竟情形為
    何，聲請人並未具體指明，其主張已屬空泛。況聲請人所指
    如係因法官未依職權調查證據，然按當事人、代理人、辯護
    人或輔佐人得聲請調查證據，並得於調查證據時，詢問證人
    、鑑定人或被告。審判長除認為有不當者外，不得禁止之；
    法院為發見真實，得依職權調查證據。但於公平正義之維護
    或對被告之利益有重大關係事項，法院應依職權調查之；法
    院為前項調查證據前，應予當事人、代理人、辯護人或輔佐
    人陳述意見之機會，刑事訴訟法第163條第1項至第3項定有
    明文，就被告本案違反廢棄物清理法犯行，法院依檢察官之
    聲請傳喚證人劉龍達，聲請人於審理期日時並無異議，且於
    當日進行交互詰問，是就此部分尚無聲請人所指情事。至聲
    請人稱法官未就雲林縣環境保護局108年7月9日函文所指內
    容進行調查乙事，經查，上開函文依聲請人所述係雲林縣環
    保局說明就賴進益是否違反廢棄物清理法案件應由檢調單位
    調查釐清，要與聲請人本案犯行無關，況被告指稱賴進益涉
    犯偽造文書、侵占等犯行，及另行指稱證人劉龍達涉犯偽證
    犯行，與本案均無事實上一罪或法律上一罪之關係，要無聲
    請人所指得「擴張審理」而得調查證據之情，聲請意旨此部
    分之主張或係對法律或法院運作實務有所誤會。縱令法官於
    審理程序中，就聲請人聲請調查之證據未予採納，或認有刑
    事訴訟法第163條之2情形而無調查之必要，然此要屬合議庭
    於審理時就具體個案情形之判斷與取捨，當事人之主張、聲
    請，祇供法院判斷參考，不生法院不採納其主張或否准其聲
    請，即謂有偏頗之虞，並進而以此憑為聲請法官迴避之依據
    。是聲請人未具體指明並提出足以釋明承審法官於本案訴訟
    上之指揮或進行，已達於以一般通常之人所具有之合理觀點
    ，對於承審法官能否為公平之裁判足生懷疑程度之相關事證
    ，自難謂本件法官迴避之聲請已符合刑事訴訟法第20條第2
    項釋明之規定。
  ㈢綜上，聲請人主張之理由，無從認定本案之受命法官主觀有 
    事實上的偏頗，或外觀上存有偏頗之虞，聲請人徒憑其主觀
    感受，逕謂本案有法官迴避事由云云，自不足採，是本案聲
    請為無理由，應予駁回。　
中　　華　　民　　國　　111 　年　　11　　月　　29　　日
                  刑事第五庭  審判長法  官  梁智賢
　　　　　　　　　 
　　　　　　　　　                  法  官  張恂嘉
　　　　　　　　　
　　　　　　　　　                  法  官  陳靚蓉
以上正本證明與原本無異。
如不服本裁定，應於裁定送達後5 日內向本院提出抗告狀（須附
繕本）。　　　　　　　　　
                                    書記官  陳玫燕
中　　華　　民　　國　　111 　年　　11　　月　　29　　日